臺灣高雄地方法院刑事判決　　　　　　　　　　　　九十三年度訴字第一六六四號
　　公　訴　人　臺灣高雄地方法院檢察署檢察官
　　被　　　告　甲○○
　　指定辯護人　本院公設辯護人　戊○○
右列被告因毒品危害防制條例案件，經檢察官提起公訴（九十三年度偵字第九九○六
號）暨移
    主  文
甲○○連續施用第一級毒品，累犯，處有期徒刑壹年，扣案海洛因共伍拾小包（其中
肆拾肆小包合計淨重肆點玖陸公克、空包裝總重壹拾玖點參陸公克，另陸小包合計淨
重零點柒伍公克、空包裝總重貳點貳柒公克）均沒收銷燬之；又連續施用第二級毒品
，累犯，處有期徒刑陸月。應執行有期徒刑壹年肆月，扣案海洛因共伍拾小包（其中
肆拾肆小包合計淨重肆點玖陸公克、空包裝總重壹拾玖點參陸公克，另陸小包合計淨
重零點柒伍公克、空包裝總重貳點貳柒公克）均沒收銷燬之。
其餘被訴部分無罪。
    事  實
一、甲○○前於民國八十七年間，因施用毒品案件，經本院以八十七年度毒聲字第三
    五八八號裁定送觀察勒戒後，認有繼續施用毒品之傾向，經本院以八十七年度毒
    聲字第四三二五裁定令入戒治處所施以強制戒治，嗣於戒治期間表現良好，經本
    院以八十八年度毒聲字第二九五三號裁定停止戒治，所餘戒治期間付保護管束，
    於八十八年十二月十四日保護管束期滿，由臺灣高雄地方法院檢察署檢察官於八
    十八年十二月二十二日，以八十八年度戒毒偵字第四四五號不起訴處分確定，復
    因施用毒品案件，經本院以九十年度毒聲字第六二八四號裁定令入戒治處所施以
    強制戒治，且其施用毒品犯行，經臺灣高等法院高雄分院以九十一年度上訴字第
    一七一○號判處有期徒刑十月確定，於九十三年二月十日縮刑期滿執行完畢。詎
    未知悔改，於上開強制戒治執行完畢釋放後五年內，基於施用第一級毒品之概括
    犯意，於九十三年三月間起至九十三年七月十日上午八時許，在其位於高雄縣林
    園鄉○○村○○街五之二號住處或路旁空地，以將海洛因摻水置於針筒內皮下注
    射，或將海洛因摻入香菸內點火吸食其霧化氣體之方式，每日約一至十次，連續
    施用第一級毒品海洛因多次。甲○○另基於施用第二級毒品之概括犯意，於九十
    三年五月初起至九十三年五月十一日晚間，在上開住處，以將甲基安非他命置於
    吸食器上點火加熱吸食其霧化氣體之方式，連續施用第二級毒品甲基安非他命三
    次，嗣先為警於九十三年五月十二日晚間十時四十分許，在高雄縣林園鄉○○○
    路北宜興天然氣液化工廠後方空地查獲，並扣得甲○○所有供施用之海洛因四十
    四小包（合計淨重四點九六公克、空包裝總重十九點三六公克）；復為警於九十
    三年七月十日晚間六時二十分許，在高雄縣林園鄉○○路○段六五○號處查獲，
    並扣得甲○○所有供施用之第一級毒品海洛因六小包（合計淨重零點七五公克、
    空包裝總重二點二七公克）。
二、案經高雄縣政府警察局林園分局報請臺灣高雄地方法院檢察署檢察官偵查起訴及
    移送併辦。
    理  由
壹、有罪部分：
一、右述事實，業據被告甲○○於本院審理時坦承不諱，且被告於九十三年五月十二
    日為警所採集尿液送驗，呈嗎啡及甲基安非他命陽性反應，有高雄縣政府衛生局
    九十三年五月三十一日九三煙檢字第一○七一號煙毒尿液檢驗成績書、尿液對照
    表、高雄醫學大學附設中和紀念醫院九十三年三月一日編號９３０３－５號濫用
    藥物尿液檢驗報告各一份附卷可稽，而被告於九十三年七月十日為警集尿液送驗
    結果，則呈嗎啡陽性反應，此亦有高雄市立凱旋醫院九十三年七月二十九日高市
    凱醫檢字第○二○○七號煙毒尿液檢驗成績書、尿液代碼與姓名對照表各一紙存
    卷足參。又警方於查獲被告時，尚扣得白色粉末共五十小包，扣案白色粉末經送
    驗結果，其中四十四小包均含海洛因成分，合計淨重四點九六公克、空包裝總重
    十九點三六公克，另六小包亦均含有海洛因成分，合計淨重零點七五公克、空包
    裝總重二點二七公克，有法務部調查局調科壹字第二二○○一七四○一號、調科
    壹字第二二○○一七九七九號鑑定通知書各一紙在卷可考，堪認被告上開自白與
    事實相符，其確有連續施用海洛因及甲基安非他命無疑。再被告前因施用毒品案
    件，經本院以八十七年度毒聲字第三五八八號裁定送觀察勒戒後，認有繼續施用
    毒品之傾向，經本院以八十七年度毒聲字第四三二五裁定令入戒治處所施以強制
    戒治，嗣於戒治期間表現良好，經本院以八十八年度毒聲字第二九五三號裁定停
    止戒治，所餘戒治期間付保護管束，於八十八年十二月十四日保護管束期滿，由
    臺灣高雄地方法院檢察署檢察官於八十八年十二月二十二日，以八十八年度戒毒
    偵字第四四五號不起訴處分確定，復因施用毒品案件，經本院以九十年度毒聲字
    第六二八四號裁定令入戒治處所施以強制戒治，且其施用毒品犯行，經臺灣高等
    法院高雄分院以九十一年度上訴字第一七一○號判處有期徒刑十月確定，於九十
    三年二月十日縮刑期滿執行完畢之事實，有臺灣高等法院被告全國前案紀錄表、
    本院被告院內索引卡紀錄表、臺灣高雄地方法院檢察署刑案資料查註紀錄表各一
    紙附卷可參，事證明確，其犯行應堪認定。
二、按海洛因、甲基安非他命分屬毒品危害防制條例第二條第二項第一、二款規定之
    第一、二級毒品，不得非法持有、施用。次按犯毒品危害防制條例第十條施用第
    一級、第二級毒品之罪者，檢察官應先將被告送勒戒處所觀察、勒戒，經觀察、
    勒戒後，認有繼續施用毒品傾向者，應由檢察官聲請法院裁定令入戒治處所施以
    強制戒治，強制戒治期滿，應由檢察官為不起訴之處分，依此強制戒治執行完畢
    釋放後，五年內再犯第十條之罪，檢察官應依一般刑事訴訟程序予以起訴論罪科
    刑，此觀諸毒品危害防制條例第二十條第一項、第二項、第二十三條第二項前段
    規定自明。本件被告前因施用毒品案件，經送觀察、勒戒後，認有繼續施用毒品
    傾向，經裁定施以強制戒治，於強制戒治執行完畢釋放後五年內再犯本案施用毒
    品犯行，自屬應依法論罪科刑之行為，是核被告所為，係犯毒品危害防制條例第
    十條第一項之施用第一級毒品罪，及同條例第二項之施用第二級毒品罪。被告施
    用第一、二級毒品前後持有海洛因、甲基安非他命之低度行為，應分別為施用之
    高度行為所吸收，均不另論罪。又被告先後多次施用第一、二級毒品之犯行，均
    時間緊接，手法相同，觸犯構成要件同一之罪名，顯係基於概括犯意反覆為之，
    爰均依連續犯之規定論以一罪，並依法加重其刑。併案部分（即九十三年七月十
    日查獲部分）雖未據檢察官起訴，然此部分與檢察官已起訴並經本院論罪科刑之
    施用第一級毒品部分，有連續犯之裁判上一罪關係，本院自應併予審究。又被告
    前因違反毒品危害防制條例案件，經臺灣高等法院高雄分院以九十一年度上訴字
    第一七一○號判處有期徒刑十月確定，於九十三年二月十日縮刑期滿執行完畢，
    有臺灣高等法院被告全國前案紀錄表一份在卷可佐，其受有期徒刑之執行完畢，
    五年以內再犯本案有期徒刑以上之二罪，為累犯，均應依法加重其刑，並均遞加
    之。被告所犯上開二罪，犯意各別，行為互殊，應分論併罰。爰審酌被告歷經觀
    察、勒戒及強制戒治等程序，猶無法戒絕毒癮，仍再度施用海洛因及甲基安非他
    命，顯見其意志不堅，無悔改之決心，有違政府制定毒品危害防制條例之立法美
    意，本不宜寬貸，惟念其所為尚未害及他人，且犯後坦承犯行，態度尚佳等一切
    情狀，就其所犯上開二罪，分別量處如主文所示之刑，且定其應執行刑，以資懲
    儆。扣案之供被告施用之海洛因共五十小包（其中四十四小包合計淨重四點九六
    公克、空包裝總重十九點三六公克，另六小包合計淨重零點七五公克、空包裝總
    重二點二七公克）為毒品危害防制條例規定之第一級毒品，均應依毒品危害防制
    條例第十八條第一項前段規定宣告沒收銷燬之。
貳、無罪部分：
一、公訴意旨另以：被告基於販賣之意思，於不詳時地，將海洛因予以分裝置入夾鏈
    袋為毛重零點六公克、零點五四公克、零點四六公克三種重量之包裝各不詳包數
    後，於九十三年五月十二日晚間六時許，攜帶以夾鏈袋分裝之海洛因毛重零點六
    公克二小包、零點五四公克十五小包、零點四六公克二十七小包（共計四十四小
    包，總計毛重二十三點七二公克，並再分裝成三大包）出門欲伺機販售，為警於
    同日晚間十時四十分許，在高雄縣林園鄉○○○路北宜興天然氣液化工廠後方空
    地查獲，並扣得上開海洛因四十四小包，因認被告涉犯毒品危害防制條例第五條
    第一項之意圖販賣而持有第一級毒品罪嫌云云。
二、按犯罪事實應依證據認定之，無證據不得認定犯罪事實；又不能證明被告犯罪者
    ，應諭知無罪之判決；刑事訴訟法第一百五十四條第二項、第三百零一條第一項
    分別定有明文。又犯罪事實之認定，應憑真實之證據，倘證據是否真實尚欠明確
    ，自難以擬制推測之方法，為其判斷之基礎；而認定犯罪事實之證據係指足以認
    定被告確有犯罪行為之積極證據而言，該項證據自須適合於被告犯罪事實之認定
    ，始得採為斷罪資料，最高法院五十三年臺上字第六五六號、二十九年上字第三
    一０五號判例足資參照。且刑事訴訟上證明之資料，無論其為直接或間接證據，
    均須達於通常一般之人均不致有所懷疑，而得確信其為真實之程度，始得據為有
    罪之認定，若其關於被告是否犯罪之證明未能達此程度，而有合理懷疑之存在，
    致使無從形成有罪之確信，根據「罪證有疑，利於被告」之證據法則，即不得遽
    為不利被告之認定，亦有最高法院七十六年度臺上字第四九八六號判例可稽。
三、檢察官認被告涉有前揭犯行，無非係以被告經警查獲時，身上攜有分裝為不同數
    量各數包之海洛因共四十四小包，為其論據之基礎。訊據被告堅詞否認有何意圖
    販賣而持有第一級毒品犯行，辯稱：我沒有意圖販賣海洛因，我於查獲前以二萬
    五千元向真實姓名年籍不詳綽號「阿忠」購入扣案之海洛因欲供自己吸用，當時
    海洛因就已經分裝成四十四小包等語。
四、經查：
（一）被告於九十三年五月十二日晚間十時四十分許，在高雄縣林園鄉○○○路北宜
      興天然氣液化工廠後方空地，持有白色粉末四十四小包為警查獲之事實，業據
      被告自承在卷，而前揭扣案之四十四小包白色粉末確為第一級毒品海洛因，合
      計淨重四點九六公克、空包裝總重十九點三六公克乙節，此亦有上開法務部調
      查局調科壹字第二二○○一七四○一號鑑定通知書附卷可稽。
（二）被告於警訊及本院審理時，始終堅稱扣案四十四小包海洛因係向「阿忠」購入
      欲供自己吸用等語，且被告確曾於八十七年間因施用毒品案件，經本院裁定送
      觀察勒戒，認有繼續施用毒品之傾向，經本院裁定令入戒治處所施以強制戒治
，於停止戒治交付保護管束期滿，由臺灣高雄地方法院檢察署檢察官不起訴處
      分確定，復因施用毒品案件，經本院裁定令入戒治處所施以強制戒治，且其施
      用毒品犯行，經臺灣高等法院高雄分院以九十一年度上訴字第一七一○號判處
      有期徒刑十月確定，於九十三年二月十日縮刑期滿執行完畢後，又於九十三年
      三月間起至九十三年七月十日上午八時許，在其住處或路旁空地連續施用海洛
      因，每日施用一至十次等情，俱如前述，是被告迄今仍有長期大量施用海洛因
      之惡習，堪予認定。
（三）關於人體就毒品海洛因之使用劑量之耐受度，經函詢法務部法醫研究所結果認
      為：「依據文獻資料記載，正常人之人體實驗，海洛因靜脈注射單一劑量多在
      五至二十毫克之間。於一九九八年ＰＥＲＮＥＧＥＲ等人在瑞士執行之計劃中
      ，五十一位濫用海洛因達二十五年以上，並具有二年連續每天靜脈注射海洛因
      之嚴重濫用者，接受注射海洛因實驗，純品海洛因每天施打劑量在四００─六
      三０毫克之間，仍無明顯中毒症狀發生。又依英國藥典之說明，用於癌症病患
      之止痛時，起始劑量為每四小時二點五至五毫克，隨後為達止痛效果，以增加
      原來劑量的百分之五十方式調高用量，而每天需要的海洛因用量從小於二十毫
      克至五公克不等，有極大差異存在等情，此有法務部法醫研究所八十九年九月
      十四日法醫所八九清字第一六四五號函示可資參照。依照前揭成癮者每日施打
      劑量之最低標準值，即每日施用四○○毫克（靜脈注射）為計算標準，則扣案
      之海洛因四十四小包合計淨重四點九六公克，且以靜脈注射之方式施用，被告
      約僅可使用約十二餘日，另參諸被告常年染有施用海洛因之惡習，其施用毒品
      之數量應較一般施用毒品者為多等情觀之，前揭扣案之海洛因，並非被告無法
      於短時間內施用完畢，是其所辯扣案之毒品係供自己施用等語，核與常情並無
      不合。
（四）又海洛因本屬違禁物品，其交易過程本即有遭警查獲之相當危險性，是以施用
      毒品成癮者，為免經常購買而增加為警查獲之風險，輒一次購買較多之數量，
      且被告於本院審理時陳述：扣案毒品係以二萬五千元之代價向「阿忠」購入，
      購毒金錢是向母親丁○及女兒拿取，警方於查獲時在我身上起出之現金五千四
      百元，是購毒餘款等語，而衡諸本案被告移審時，經本院合議庭諭令以三萬元
      交保，該保證金即由被告之母丁○提出乙情，有本院保證金收入收據及收受刑
      事保證金通知各一紙存卷可考，足見依被告之母丁○之經濟狀況尚稱充裕，則
      被告所辯其向母親及女兒拿取現金後一次購入前揭數量之毒品，且於為警查獲
      時身上餘留五千四百元之現金，洵非無據。至扣案之海洛因雖分裝為不同數量
      之各數包，然被告歷經警訊、偵查及本院審理，一再指稱係購入時即為如此包
      裝，購入後沒多久即為警查獲等語，本院復查無證據證明該扣案之海洛因確係
      被告所分裝，尚難以被告持有分裝成四十四小包之海洛因為由，即遽認被告有
      持有該毒品主觀上有意圖販賣之意。
（五）況證人即查獲員警乙○○到庭結證稱：我們接獲民眾檢舉，在產業道路上有可
      疑人土逗留，就加強巡邏，於查獲當晚發現被告形跡可疑，上前盤查，靠近被
      告時，被告丟出三大包毒品，當地燈光昏暗，前方曾發生過氣爆，是個廢棄空
      地，民眾檢舉時並無說該處有人交易毒品，僅表示有可疑人士逗留等語明確（
      本院九十三年十月二十七日審判筆錄），是本案被告係經警臨檢破獲，非於交
      易毒品時當場被查獲，則被告所欲販賣毒品之對象究係何人，價格數量若干，
      聯絡方式為何，尚無任何相關證據資料以資佐證。又被告雖於偵查及本院審理
      中另稱：其於案發時係在現場等真實姓名年籍不詳綽號「珍」之女子云云，檢
      察官並據此指訴被告係在查獲地點等待「珍」，欲毒品販賣予「珍」云云，惟
      查被告於甫遭警查獲時，即稱：我向「阿忠」購入毒品後，將即毒品拿到北宜
      興天然氣液化工廠後方空地欲加以藏放等語明確（九十三年五月十二日警訊筆
      錄），核與證人乙○○證述：查獲被告時，只有被告單獨一人在場，附近無其
      他可疑人士等情相符（本院九十三年十月二十七日審判筆錄），衡諸被告於警
      訊時較接近案發時間，所供應較事後翻異之詞接近真實，是可認被告為警查獲
      時，係欲將毒品藏放於案發地點，而非在該處等待友人，自無從以被告於偵查
      與本院審理中提及在查獲地點等待「珍」云云，推論被告係意圖將扣案之海洛
      因販售予「珍」。至遠傳電信股份有限公司門號0000000000號行動
      電話通聯紀錄，僅足顯示該門號之租用人為被告，且被告曾使用該門號撥打電
      話或接聽來電，亦無從藉此證明被告確有意圖販賣毒品之犯行。
（六）綜右所陳，被告前即有施用第一級毒品之習慣，且有經濟來源可購入扣案之毒
品，所辯：查扣之毒品並非意圖供販賣所用等語，尚堪信實。又本件被告係經
      警臨檢而破獲，並非於交易毒品時當場被查獲，則被告所欲販賣毒品之對象究
      係何人，價格數量若干，聯絡方式為何，均無任何證據足佐，自難僅憑其持有
      毒品之事實，遽爾推定其必有販賣之意圖。此外，檢察官亦未提出其他積極證
      據或於通常一般之人均不致於有所懷疑，而得確信其為真實程度之直接或間接
      證據，俾資證明被告確有涉犯意圖販賣而持有前揭毒品之犯行，揆諸前揭法律
      規定與最高法院判例意旨，本件既不能證明被告有該部分犯罪，自應由本院為
      被告該部分無罪之諭知。
據上論斷，應依刑事訴訟法第二百九十九條第一項前段、第三百零一條第一項，毒品
危害防制條例第十條第一項、第二項、第十八條第一項前段，刑法第十一條、第五十
六條、第四十七條、第五十一條第五款，判決如主文。
本案經檢察官丙○○到庭執行職務。
中      華      民      國      九十三      年      十一    月    五    日
                                  臺灣高雄地方法院刑事庭
                                  審判長法官    邱  明  弘
  法官    唐  中  興
                                        法官    莊  珮  君
右正本證明與原本無異。
如不服本判決，應於判決送達後十日內，向本院提出上訴狀。
                                      書記官    呂  怜  勳
中      華      民      國      九十三      年      十一    月    五    日
附錄：
毒品危害防制條例第十條
施用第一級毒品者，處六月以上五年以下有期徒刑。
施用第二級毒品者，處三年以下有期徒刑。
